【裁判字號】    98,交聲,396
【裁判日期】    980430
【裁判案由】    違反道路交通管理處罰條例聲明異議
【裁判全文】
臺灣士林地方法院交通事件裁定        98年度交聲字第396號
原處分機關  臺北市交通事件裁決所
異  議  人
即受處分人  甲○○
上列異議人即受處分人因違反道路交通管理處罰條例案件，對於
臺北市交通事件裁決所於民國97年12月25日所為之裁決（北市裁
催字第裁22-A00EG1237號），聲明異議，本院裁定如下：
    主  文
異議駁回。
    理  由
一、按「汽車駕駛人，行經有燈光號誌管制之交岔路口闖紅燈者
    ，處新臺幣1800元以上5400元以下罰鍰。」、「汽車駕駛人
    有下列各款所列條款之一者，除依原條款處罰鍰外，並予記
    點：．．．三、有第43條、第53條或第54條情形之一者，各
    記違規點數三點。」，道路交通管理處罰條例第53條第1 項
    、第63條第1項第3款分別定有明文。
二、原處分意旨略以：異議人於民國97年8 月30日19時22分許騎
    乘車號CKS-918 號機車，行經臺北市○○○路○段與通河街
    口時，經臺北縣政府警察局汐止分局汐止派出所員警舉發「
    駕車行經有燈光號誌管制之交岔路口闖紅燈」之違規，爰依
    道路交通管理處罰條例第53條第1 項、第63條第1 項第3款
    ，裁處異議人新臺幣（下同）4,500 元，並記違規點數3點
    。
三、聲明異議意旨略稱：當天異議人車輛在中山北路號誌顯示紅
    燈之前，已依規定駛至中山北路上的機車待轉區等候，等到
    通河街口號誌顯示綠燈時始左轉通河街，並無闖紅燈情事，
    爰聲明異議，請求撤銷原處分等語。
四、經查：
  (一)證人即當日舉發員警李懿訓到庭證稱：依照舉發地點的交岔
    路口號誌，當中山北路上號誌顯示綠燈時，欲左轉通河街之
    機車應先停在機車待轉區○○○○○路號誌變紅燈，通河街
    上號誌變成綠燈時，機車才能從待轉區○○○○街，但當天
    異議人車輛在中山北路號誌顯示紅燈時，仍在中山北路停止
    線後方，異議人卻闖越紅燈，未停車即從停止線後方直接左
    轉到通河街，沒有行經機車待轉區；當時是晚上7 點多，附
    近燈光明亮，伊及另二位同仁站的位置是在通河街捷運橋下
    ，可清楚看到整個交岔路口及異議人車輛行進方向，伊可確
    定當天異議人有闖紅燈之違規等語（見本院卷第25至27頁）
    ，證人即當日舉發員警林凱莉到庭證稱：本件伊與同仁執勤
    的位置是在通河街捷運橋下，可清楚看到整個交岔路口，因
    事隔已久，伊已不太記得本件舉發情形，但因現場是T 字型
    的路口，中山北路要左轉通河街的機車很多，都會在機車待
    轉區停成一排，當中山北路顯示紅燈、通河街顯示綠燈時，
    只要那些機車是在中山北路顯示紅燈之前就已停在停止線前
    方等候，就可以直接行駛通河街，有些來不及在中山北路顯
    示紅燈之前停在待轉區的機車，會在待轉區的大量機車同時
    前駛時趁亂闖紅燈跟著左轉，因為車流量大，執勤員警顧慮
    自身安全，在此種情形下無法攔停，但如果停在待轉區的機
    車都已經左轉清空了，還有單獨的機車又從中山北路闖紅燈
    左轉過來，這種情況目標很顯著，車流量也已經變少，員警
    就會攔停舉發等語（見本院卷第28、29頁），證人即當日舉
    發員警陳冠良到庭證稱：本件伊與同仁執勤的位置是在通河
    街捷運橋下，可清楚看到整個交岔路口，伊已不太記得本件
    舉發情形，但現場機車如果要從中山北路左轉通河街，應該
    要先到前方待轉區○○○○街顯示綠燈時再左轉，有時候會
    有原本在停止線後方的機車混在停等待轉區的那批機車一起
    左轉，此種情形下要看該違規機車有沒有受到通河街上車流
    的攔阻而車速較慢，如果比較慢，執勤員警就可能可以攔停
    舉發，否則就無法攔停，也有機車是等到待轉區的機車全部
    清空之後才從停止線後方闖紅燈左轉，這種情況目標很顯著
    ，就可以攔得到等語（見本院卷第30、31頁），經核上開證
    人所言，就現場號誌燈相轉換、機車行進情形、舉發違規狀
    況等節，均甚相符，亦合於常情，異議人亦自承與該3 名證
    人素不相識（見本院卷第27、30、31頁），該3 名證人身為
    執法員警，自無甘冒偽證刑責，無故誣陷異議人之理，其等
    證言自足採信，異議人雖另稱依當時車流量不少的情況下，
    通河街也會有車子要往中山北路，伊應該沒有辦法這樣的左
    轉云云，惟衡情一般交岔路口之車流量本無固定情形，或因
    本件事發時通河街適無車輛通行，或車流較少，致異議人得
    順利左轉，非無可能，自不足為有利異議人之認定。從而，
    堪認異議人確有前揭違規事實無疑。
  (二)異議人雖質以員警並未提供照片等證據，舉發程序有所瑕疵
    等語，惟按法院受理有關交通事件，準用刑事訴訟法之規定
    ；又除法律另有規定外，實施刑事訴訟程序之公務員因違背
    法定程序取得之證據，其有無證據能力之認定，應審酌人權
    保障及公共利益之均衡維護，道路交通管理處罰條例第89條
    、刑事訴訟法第158 條之4 分別定有明文，本件縱認員警未
    能拍攝系爭車輛紅燈左轉之照片，程序上有所瑕疵，惟交通
    違規常係瞬間發生之事，員警未及攝錄存證，固有可議，惟
    顯非惡意違反取證程序，侵害異議人權利之情節亦非極重，
    衡以本件異議人上開違規情事所涉及道路安全公共利益之均
    衡維護，本院認該程序瑕疵仍不足以影響本案認定。
  (三)綜上，異議人上開所辯，尚難置採，堪認異議人確有本案之
    違規事實無疑，原處分機關依據道路交通管理處罰條例第53
    條第1 項、第63條第1 項第3 款規定，裁處異議人4 千5 百
    元罰鍰，並記違規點數3 點，核無違誤，本件聲明異議核無
    理由，應予駁回。
據上論斷，依道路交通案件處理辦法第19條，裁定如主文。
中    華    民    國    98    年    4     月    30    日
                  交通法庭法  官  黃珮茹
以上正本證明與原本無異。
如不服本裁定應於送達後5日內向本院提出抗告狀。
                          書記官  張馨尹
中    華    民    國    98    年    4     月    30    日


司法院資訊處製作；財團法人民間司法改革基金會備份。
